臺灣高等法院臺南分院刑事判決　　　　　　　 九十二年度上易字第七三號　 Ｃ
　　　上　訴　人
　　　即　被　告　丙　○　○
右上訴人因毒品危害防制條例案件，不服臺灣雲林地方法院九十二年度易字第一三二
號中華民國九十二年七月三日第一審判決（起訴案號：臺灣雲林地方法院檢察署九十
二年度毒偵緝字第十五號），提起上訴，本院判決如左：
      主      文
上訴駁回。
      事      實
一、丙○○曾違反藥事法及麻醉藥品管理條例，分別經台灣板橋地方法院及原審分別
    判處有期徒刑一年及七月確定，所處有期徒刑七月部分於八十八年九月二十六日
    執行完畢。九十年間又因施用毒品案件，經臺灣臺中地方法院九十年度毒聲字第
    一八○五號裁定送觀察、勒戒後，認無繼續施用毒品之傾向，由臺灣臺中地方法
    院檢察署檢察官於九十年四月二十五日，以九十年度毒偵字第二○四一號處分不
    起訴確定。詎仍不思悔改，復於五年內之九十年十一月二十二日上午十時許採尿
    前回溯九十六小時內之某時，在某處施用第二級毒品安非他命一次。嗣經警於上
    開時間依毒品危害防制條例第二十五條第二項規定採尿送驗，檢出毒品安非他命
    陽性反應，而查悉上情。經原審以九十一年度毒聲字第四五五號裁定送觀察、勒
    戒後，認有繼續施用毒品之傾向。
二、案經雲林縣警察局虎尾分局報請台灣雲林地方法院檢察署檢察官偵查起訴。
      理      由
一、訊據上訴人即被告丙○○（下稱被告）矢口否認有施用甲基安非他命之犯行，辯
    稱：伊未施用甲基安非他命，伊懷疑送驗的尿瓶不是伊當初排放的尿液，伊只有
    在九十年八月十七日去過採尿地點虎尾分局和心派出所一次，九十年十一月二十
    二日伊在大陸，不可能被採尿云云。
二、然查：雲林縣警察局虎尾分局警員於九十年十一月二十二日上午確曾在和心派出
    所對被告採尿，並製作筆錄，業經雲林縣警察局虎尾分局員警甲○○及乙○○到
    庭證述明確，且有相關筆錄附卷可稽。該尿液經初驗及以氣相層析質譜儀分析法
    複驗之結果確含有甲基安非他命之反應，有詮昕科技股份有限公司濫用藥物尿液
    檢驗報告、憲兵司令部刑事鑑識中心鑑驗通知書各一紙在卷可稽。被告於本院雖
    又質疑所採之尿液並非其所排放，惟經本院於九十二年十月十三日下午當庭對被
    告採尿，與扣案之尿液送請法務部調查局鑑定結果認：「經比對編號四九二號尿
    液（按該尿液即係被告於九十年十一月二十二日被採之尿液，已據乙○○證述屬
    實）與九十二年十月十三日所採之尿液之人類遺傳因子粒腺體DNA式序列，二者
    序列相符，因此認為二者極可能（機率百分之九十九點八六以上）為同一人或其
    同母系血緣關係之人所有」，此有該局九十二年十二月十六日鑑定通知書可憑。
    足見編號四九二號之尿液係被告所排放無訛。按甲基安非他命經口服投與後約百
    分之七十於二十四小時內自尿中排出，約百分之九十於九十六小時內自尿中排出
    ，雖然僅憑尿液中呈安非他命陽性反應，並無法確實推算施用時間距採尿時間之
    長短，惟最長可能不會超過四日，有行政院衛生署藥物食品檢驗局八十一年二月
    八日藥檢壹字第一一五六號函可按。查被告係分別於九十年十二月二日、九十一
    年四月十五日自中正機楊出境，於九十年十二月十四日、九十一年四月十九日自
    中正機場入境，有入出境查詢結果在卷可按。且證人乙○○所提出之虎尾分局轄
    區施用毒品人口調驗管制資料名冊亦記裁被告於九十年十一月二十二日確有到該
    局採尿，是被告於九十年十一月二十二日確係在國內且曾被採尿甚為明確，被告
    前開所辯，均與事實不符，不足採信。至被告所提出之虎尾分局調驗通知書三紙
    ，僅足以證明虎尾分局確有通知被告於該通知書所指定之時間到分局採驗尿液，
    而被告自承其未於通知書所指定之時間報到，則上開通知書尚難資為有利於被告
    之認定。
三、綜上所述，被告確曾於九十年十一月二十二日回溯前四日內某時在某處施用安非
    他命。又被告前因施用毒品案件，經觀察、勒戒後，認無繼續施用毒品之傾向，
    業經檢察官為不起訴處分確定，於五年內再犯本件施用毒品案件，經送觀察、勒
    戒後，認有繼續施用毒品之傾向，此有臺灣雲林看守所附設勒戒處所九十二年三
    月三日雲所境總字第○九二○○○○二三六號函送之有繼續施用毒品傾向證明書
    、台灣台中地方法院檢察署九十年度毒偵字第二０四一號不起訴處分書及台灣雲
    林地方法院檢察署刑案資料查註紀錄表、台灣高等法院被告全國前案記錄表等在
    卷足憑，被告犯行堪以認定。按安非他命係毒品危害防治條例第二條第二項第二
    款所定之第二級毒品。核被告所為，係犯毒品危害防制條例第十條第二項之施用
    第二級毒品罪。被告持有毒品之低度行為，為施用毒品之高度行為所吸收，不另
    論罪。被告曾違反麻醉藥品管理條例，經原審判處有期徒刑七月確定，於八十八
    年九月二十六日執行完畢，有卷附台灣雲林地方法院檢察署刑案資料查註紀錄表
    可按，其於五年以內再犯本件有期徒刑以上之罪，為累犯，依刑法第四十七條規
    定加重其刑。
四、原審依上開法條論科，併引刑法第四十七條之規定，審酌被告前已有施用毒品前
    科，既經觀察、勒戒後，仍不知悔改，猶施用第二級毒品，無視於毒品對其自身
    健康之戕害及國家對於杜絕毒品犯罪之禁令，及其犯罪之目的、手段、所生危害
    、犯罪後之態度不佳，否認犯行但僅施用一次等一切情狀，量處有期徒刑陸月，
    及依刑法第四十一條第一項前段、罰金罰鍰提高標準條例第二條之規定諭知易科
    罰金之折算標準，核無不合。被告上訴否認施用安非他命為無理由，應予駁回。
五、公訴意旨另又以：被告另於九十一年三月九日二十三時五十三分採尿前回溯九十
    六小時內之某時，在不詳處所，以不詳方式，施用第二級毒品安非他命一次，因
    認被告係毒品危害防制條例第十條第二項施用第二級毒品罪之連續犯云云。查公
    訴人之認定，無非以被告於上開時間經警採取其尿液檢驗結果，尿液中有毒品安
    非他命之陽性反應為其論據。惟被告則加以否認，並辯稱：該次警員採尿後，封
    瓶時伊不在場，沒有由伊親自封罐及按指紋，伊懷疑送驗之尿液非由伊排放等語
    。公訴人認為被告涉有施用毒品罪嫌，唯一證據係詮昕科技股份有限公司濫用藥
    物尿液檢驗報告，及原審將上開尿液送國防部憲兵司令部刑事鑑識中心鑑驗，證
    明送驗之被告尿液中有毒品反應。但被告自警訊、偵查以迄審理，自始即堅決否
    認於三月九日採尿前有施用毒品，有警訊及偵訊筆錄附卷可稽。故採尿過程是否
    按規定處理，是否如被告於原審所辯採尿過程未按規定由其親自封罐並按指紋，
    關乎前開之檢驗報告是否有證據能力，實有調查究明之必要。按司法警察人員對
    於懷疑有施用毒品之嫌疑犯，多半以採取嫌疑犯之尿液後由嫌疑犯按捺指紋緘封
    ，然後將其送請檢驗機關檢驗。證人即採取被告尿液送驗之警員乙○○固到庭結
    證稱：「採尿後有經過被告捺印及在尿瓶上簽名及封緘」等語，惟經當庭勘驗盛
    裝被告九十一年三月九日所排放尿液之容器結果，容器為一塑膠瓶，外觀上或封
    條上均無任何指紋痕跡，乃當庭提示命證人乙○○辨認，確認容器上未發現有任
    何指印（見原審九十二年六月十九日審理筆錄）。且經本院送請法務部調查局鑑
    定結果認（詳上開鑑定通知書）：另一瓶編號五二六號（即三月九日採尿）之尿
    液，因腐敗無法檢出人類粒腺體序列，致與被告在本院當庭所採之尿液無從作比
    對。按九十一年三月九日所排放尿液之容器並未發現有任何指紋痕跡，採尿程序
    具有重大瑕疵，則詮昕科技股份有限公司濫用藥物尿液檢驗報告及原審送請國防
    部憲兵司令部刑事鑑識中心鑑驗之鑑驗通知書，並不具有證明力。況該尿液又已
    腐敗而無從與被告當庭所採之尿液相互比對，此外復查無其他證據（如施用毒品
    器具、毒品）足以證明被告有於九十一年三月九日前九十六小時內施用第二級毒
    品安非他命之犯行，其犯罪尚屬不明證明，惟因公訴人認此部分，與前開論罪科
    刑部分有連續犯裁判上一罪關係，原審不另為無罪之諭知，於法亦無不合，併予
    敘明。
六、被告經合法傳喚，無正當理由於審判期日不到庭，不待其陳述逕行判決
據上論結，應依刑事訴訟法第三百六十八條、第三百七十一條判決如主文。
本案經檢察官曾顯智到庭執行職務。
中    華    民    國      九十三      年      一      月      十四      日
                                  臺灣高等法院臺南分院刑事第一庭
                                      審判長法官  黃    崑    宗
                                            法官  蔡    長    林
                                            法官  田    平    安
右正本證明與原本無異。
不得上訴。
                                      法院書記官  董    挹    棻
中    華    民    國      九十三      年      一      月      十四      日
